臺灣桃園地方法院行政訴訟判決　
110年度交字第546號
原      告  興旺交通有限公司


代  表  人  繆麗美  
被      告  桃園市政府交通事件裁決處
                      設桃園市○○區○○路00號7至8樓
代  表  人  張丞邦    住同上
訴訟代理人  黃一鳴律師
上列當事人間交通裁決事件，原告不服被告民國110年11月8日桃
交裁罰字第58-ZYYB90942號裁決，提起行政訴訟，本院判決如下
：
    主  文
原告之訴駁回。
訴訟費用新臺幣參佰元由原告負擔。
    事實及理由
壹、程序部分
一、本件原告不服被告於民國110年11月8日以桃交裁罰字第58-Z
    YYB90942號裁決書（下稱原處分）所為之裁決，向本院提起
    撤銷訴訟，依兩造書狀所述各節及卷內資料所示，本件事證
    已臻明確，本院認無經言詞辯論之必要，爰依行政訴訟法第
    237 條之7 之規定，不經言詞辯論而為判決。
貳、實體部分
一、事實概要：原告所有之車牌號碼000-0000號營業貨運曳引車
    （下稱系爭車輛），於110年8月11日23時44分許，裝載路面
    刨除物行經國道二號高速公路西向1公里處時，經內政部警
    政署國道公路警察局第一公路警察大隊（下稱舉發機關）員
    警攔查並會同駕駛人王文雄至位於桃園市大園區之「有限責
    任台灣區第一資源回收物運銷合作社」（下稱第一合作社）
    以最大秤量50公噸之固定地秤進行過磅後，就核重35公噸之
    系爭車輛，測得其總重量已達51.34公噸，超重16.34公噸，
    認其有「裝載總（聯結）重量35噸，經過磅51.34噸，超載1
    6.34噸（載運路面刨除物，經會同司機大園過磅）」之違規
    行為，乃以掌電字第ZYYB90942號舉發違反道路交通管理事
    件通知單（下稱系爭舉發單）舉發原告違反道路交通管理處
    罰條例（下稱道交條例）第29條之2第3項規定，並載明應於
    110年9月25日前到案。嗣原告於110年8月26日到案陳述意見
    ，被告於110年11月8日仍認其有「汽車裝載貨物超過核定之
    總重量、總聯結重量」之違規事實明確，惟參酌第一合作社
    之有效秤量為50公噸，乃就逾越50公噸以上之部分捨棄不計
    ，系爭車輛亦已超重15公噸為由，依道交條例第29條之2第1
    項及第29條之2第3項等規定，以原處分裁處原告罰鍰新臺幣
    （下同）4萬元，並記汽車違規紀錄1次，原處分並於110年1
    1月10日送達予原告。原告不服原處分，於110年11月22日向
    本院提起本件行政訴訟。
二、原告起訴主張：過磅時該地磅站已經關閉，僅由警方獨自操
    作，並依其操作之過磅結果進行舉發，然而操作過程並無專
    業人員協助，秤重之結果應不足採信等語。並聲明：原處分
    撤銷。
三、被告則以：
  ㈠按道交條例第29條之2第1項規定：「汽車裝載貨物超過核定
    之總重量、總聯結重量者，處汽車所有人罰鍰，並記汽車違
    規紀錄一次，其應歸責於汽車駕駛人時，除依第三項規定處
    汽車駕駛人罰鍰及依第六十三條第一項第二款規定記點外，
    並記該汽車違規紀錄一次。」、同條第3項規定：「有前二
    項規定之情形者，應責令改正或當場禁止通行，並處新臺幣
    一萬元罰鍰，超載十公噸以下者，以總超載部分，每一公噸
    加罰新臺幣一千元；超載逾十公噸至二十公噸以下者，以總
    超載部分，每一公噸加罰新臺幣二千元；超載逾二十公噸至
    三十公噸以下者，以總超載部分，每一公噸加罰新臺幣三千
    元；超載逾三十公噸者，以總超載部分，每一公噸加罰新臺
    幣五千元。未滿一公噸以一公噸計算。」。復按道路交通安
    全規則第2條第1項第18款規定：「本規則用詞，定義如下：
    十八、總重：指車重與載重之全部重量。」、第79條第1項
    第1款規定：「貨車之裝載，應依左列規定：一、裝載貨物
    不得超過核定之總重量或行駛橋樑規定之載重限制。」。
  ㈡交通部98年8月14日交路字第0980042808號函釋略以：「汽車
    裝載貨物超過核定總重量或總結聯結重量者，所生危害道路
    交通安全之事件，於道路交通管理處罰條例第二十九條之二
    第一項規定處汽車所有人罰鍰併再記汽車違規紀錄之處罰，
    其立法意旨係為督促汽車所有人善盡其保管車輛之責，以遏
    止其汽車有重大違規之使用」。
  ㈢依舉發機關110年10月21日國道警一交字第1101708172號函略
    以：「據本大隊執勤員警稱：於110年8月11日23時30分許在
    國道2號西向1公里，目睹KLD-5577號車明顯超載，遂依法攔
    停稽查，經會同駕駛人23時44分許至有限責任台灣區第一資
    源回收物運銷合作社過磅總重51.34公噸、核重35公噸、超
    重16.34公噸違規，始依法製單舉發(第ZYYB90942號違規單)
    。該車違規屬實，本大隊依事實舉發核無不當。惟有限責任
    台灣區第一資源回收物運銷合作社地磅最大秤量為50公噸，
    請貴處依權責裁處」。
  ㈣本案過磅之固定地秤，經經濟部標準檢驗局檢驗合格，檢定
    合格單號碼：C1BC0000000，檢定日期：109年8月14日，有
    效期限：110年8月31日（涵蓋原告違規行為時點），所測得
    之重量採證值具公信力，可供執法採證之用。另載重超過檢
    定之最大秤量值時，其秤量若無超過實際設計之最大秤量，
    依衡器檢定檢查技術規範第5版之3.9規定，足可證明50公噸
    以內之重量符合法定公差，超過50公噸以上之重量僅供參考
    ，是系爭曳引車於系爭固定地秤在合格期限內所秤量之總重
    量於50公噸範圍內，應屬正確無疑。是系爭曳引車於上揭時
    、地，經系爭固定地秤秤量其實際總重量為51.34公噸，本
    處為免爭議，乃依度量衡器檢定合格證書所載最大秤量50公
    噸為其總重量，已超出該車核重35公噸總聯結重量，而認定
    該車超載15公噸予以裁罰。
  ㈤又按交通警察掣單舉發違反道交條例所列之違規事實，本質
    上為行政處分，係公務員基於職務上公權力，依法就特定之
    具體事件所為具公法上效果之單方行政行為，基於公務員為
    公法上行為具有公信力之原則，該行政處分當可被推定為真
    正，故執勤警員方得當機處分以達其維護交通秩序、安全之
    行政目的。是以，系爭車輛因有「汽車裝載貨物超過核定之
    總重量、總聯結重量」之情，該當道交條例第29條之2第1項
    及第29條之2第3項等規定所定要件，原處分並無違誤等語置
    辯。並聲明：原告之訴駁回。
四、本件爭點：本件使用之地秤是否合格有效？由員警操作過磅
    之結果是否正確可採信？
五、本院之判斷：
  ㈠按「總重：指車重與載重之全部重量。」、「汽車裝載貨物
    超過核定之總重量、總聯結重量者，處汽車所有人罰鍰，並
    記汽車違規紀錄一次，其應歸責於汽車駕駛人時，除依第三
    項規定處汽車駕駛人罰鍰及依第六十三條第一項第二款規定
    記點外，並記該汽車違規紀錄一次。」、「有前二項規定之
    情形者，應責令改正或當場禁止通行，並處新臺幣一萬元罰
    鍰……超載逾十公噸至二十公噸以下者，以總超載部分，每一
    公噸加罰新臺幣二千元……。未滿一公噸以一公噸計算。」，
    道路交通安全規則第2條第1項第18款、道交條例第29條之2
    第1項、第3項分別定有明文。
  ㈡經查，系爭車輛於上開違規時間、地點，因裝載貨物經舉發
    機關員警攔查並會同至第一合作社過磅結果達51.34公噸，
    超過核定之總重量35公噸，並已超載16.34公噸之情，有系
    爭舉發單及過磅數據之採證照片在卷可參（本院卷第35至36
    頁）。
  ㈢次查，第一合作社裝設之地秤係有經濟部標準檢驗局於109年
    8月17日核發之度量衡器檢定合格證書，有效期限至110年8
    月31日止，於本件違規時仍在有效期限內，故仍屬合格有效
    之儀器。但其最大秤量為50公噸，系爭車輛之重量顯已超過
    其有效秤量範圍，超過最大秤量部分之重量正確性即有存疑
    。故被告依經濟部標準檢驗局頒布之衡器檢定檢查技術規範
    第5版之3.9規定，以實際之最大負載秤量為其最大秤量。故
    第一合作社之地秤最大秤量為50公噸，則系爭車輛之過磅總
    重量依該規定則應視為50公噸，逾越50公噸部分均捨棄不論
    。是被告為原處分時，認定系爭車輛超重15公噸（計算式：
    總重量50公噸－核重35公噸＝15公噸），並無違誤。則依道交
    條例第29條之2第1項及第3項規定，超重10至20公噸者，除
    罰鍰1萬元與記汽車違規記錄1次外，應依總超載部分，每1
    公噸再加罰2,000元，故被告以原處分裁處原告罰鍰4萬元（
    計算式：10,000＋〔2,00015〕＝40,000），並記汽車違規紀錄
    1次，亦屬正確。
  ㈣雖原告另主張舉發機關員警操作地秤對系爭車輛進行過磅，
    並未有專業人員在場協助，故過磅結果應不足採信等語云云
    。然第一合作社之地秤既經依法檢定合格且在效期之內，其
    檢測重量之精準度已有擔保業如上述。則舉發機關員警進行
    過磅時，所秤得系爭車輛之總重量，應屬正確，否則若舉發
    機關員警有操作失當之情，第一合作社內之電子看板應無從
    顯示過磅數據。況系爭車輛至第一合作社進行過磅時，實際
    駕駛人王文雄亦在場會同，隨後亦在載有秤重結果之系爭舉
    發單上確認舉發法條與違規事項並簽名（非簽收）。是駕駛
    人對於過磅程序如有疑慮，即可當場提出質問並要求校正或
    重新過磅，以免因儀器或程序瑕疵而遭受不當之舉發。故在
    場之駕駛人若對於過磅結果認為有明顯重大之錯誤，卻仍甘
    於對系爭舉發單上之違規事實簽名確認，此情形殊難想像，
    復原告未曾提出相關證據佐證本件過磅之結果有不可信之情
    事，是其主張尚屬空泛，並非可採。
六、綜上所述，原告所有之系爭車輛於違規時間、地點，有「汽
    車裝載貨物超過核定之總重量、總聯結重量」之違規事實已
    屬明確。又系爭車輛之核定總重量為35公噸，而經舉發機關
    員警查獲時之過磅重量則為51.34公噸，超重16.34公噸，復
    因第一合作社之地秤有效最大秤量為50公噸，故被告依衡器
    檢定檢查技術規範第5版之3.9、道交條例第29條之2第1項、
    第3項等規定，認定系爭車輛總重量為50公噸，超重15公噸
    ，乃以原處分裁處原告罰鍰4萬元，並記汽車違規紀錄1 次
    ，於法並無不合。原告訴請撤銷原處分，並無理由，應予駁
    回。
七、本件事證已臻明確，兩造其餘攻擊、防禦方法及所提證據，
    經核均與判決結果不生影響，爰不一一論列，併此敘明。
八、本件訴訟費用額確定為第一審裁判費300 元，爰依行政訴訟
    法第98條第1 項規定，由敗訴之原告負擔。
中　　華　　民　　國　　111 　年　　4 　　月　　26　　日
                  行政訴訟庭　法　官　徐  培  元
上為正本係照原本作成。
如不服本判決，應於判決送達後20日內，向本院提出上訴狀並表
明上訴理由（原判決所違背之法令及其具體內容或依訴訟資料可
認為原判決有違背法令之具體事實），其未載明上訴理由者，應
於提出上訴後20日內向本院補提理由書（上訴狀及上訴理由書均
須按他造人數附繕本，如未按期補提上訴理由書，則逕予駁回上
訴），並應繳納上訴裁判費新臺幣750元。
中　　華　　民　　國　　111 　年　　4 　　月　　26　　日
                              書記官  吳  文  彤